【裁判字號】    95,交簡上,51
【裁判日期】    950809
【裁判案由】    過失傷害等
【裁判全文】
臺灣臺北地方法院刑事判決            95年度交簡上字第51號
上  訴  人  臺灣臺北地方法院檢察署檢察官
被      告  甲○○
上列上訴人因過失傷害等案件，不服本院九十五年度交簡字第十
五號第一審刑事簡易判決（起訴案號：九十四年度偵字第六三八
號），提起上訴，本院管轄之第二審合議庭判決如下：
    主  文
上訴駁回。
    事  實
一、甲○○於民國九十四年二月十七日晚間十時三十四分許駕駛
    車牌號碼7522-DL 號自用小客車沿臺北市○○○路第六車道
    南往北方向行駛，於行經敦化南路與八德路口欲右轉八德路
    時，原應注意汽車行近行人穿越道前，應減速慢行，遇有行
    人穿越時，應暫停讓行人先行通過，並應注意車前狀況，隨
    時採取必要之安全措施，以避免危險之發生，而依當時天候
    雨、夜間有照明設備、路面無缺陷、無障礙物、視距良好等
    外界客觀情狀，並無不能注意之情事，乃竟疏未注意於八德
    路行人穿越道附近適有行人乙○○正由北往南穿越道路之車
    前狀況，即貿然右轉，致其自小客車左前車頭撞及乙○○，
    使其受有頭部裂傷及右手裂傷之傷害，該自小客車擋風玻璃
    左下角亦因之破裂。詎甲○○於肇事致乙○○受傷後，竟未
    下車察看其傷勢並採取必要之救護措施，亦未停留於車禍現
    場等候處理，反駕車逃逸，嗣返家後因覺不妥始報警處理。
二、案經乙○○訴由臺北市政府警察局松山分局報告臺灣臺北地
    方法院檢察署檢察官偵查起訴。
    理  由
一、訊據被告甲○○坦承上揭犯行不諱，核與被害人乙○○指訴
    情節相符，並有道路交通事故現場圖、臺北市政府警察局松
    山分局交通分隊道路交通事故補充資料表、交通事故談話紀
    錄表、道路交通事故調查報告表、肇事原因初步分析研判表
    、交通事故照片、臺安醫院診斷證明書附卷可稽，足認被告
    自白與事實相符，堪以採信。本件事證明確，被告犯行洵堪
    認定。
二、核被告甲○○所為，係犯刑法第二百八十四條第一項前段之
    過失傷害罪及同法第一百八十五條之四之肇事逃逸罪。其所
    犯上開二罪間，犯意各別，構成要件互殊，應分論併罰。
三、按被告行為後，刑法業於九十四年二月二日修正公布部分條
    文，並於九十五年七月一日施行。依修正後刑法第二條第一
    項規定：「行為後法律有變更者，適用行為時之法律。但行
    為後之法律有利於行為人者，適用最有利於行為人之法律。
    」。而刑法第二百八十四條第一項之過失傷害罪，法定刑得
    處銀元五百元以下罰金，依修正後刑法施行法增訂第一條之
    一：「中華民國九十四年一月七日刑法修正施行後，刑法分
    則編所定罰金之貨幣單位為新臺幣。九十四年一月七日刑法
    修正時，刑法分則編未修正之條文定有罰金者，自九十四年
    一月七日刑法修正施行後，就其所定數額提高為三十倍。但
    七十二年六月二十六日至九十四年一月七日新增或修正之條
    文，就其所定數額提高為三倍」及刑法第三十三條第五款修
    正為：「主刑之種類如下：五、罰金：新臺幣一千元以上，
    以百元計算之」等規定，是依修正後之法律，刑法第二百八
    十四條第一項之過失傷害罪所得科處之罰金刑最高為新臺幣
    一萬五千元、最低為新臺幣一千元；然依被告行為時之刑罰
    法律，即罰金罰鍰提高標準條例第一條前段規定之提高倍數
    十倍及刑法第三十三條第五款規定之罰金最低額一元計算，
    該罪之罰金刑最高為銀元五千元，最低額為銀元一元，若換
    算為新臺幣，最高額雖與新法同為新臺幣一萬五千元，然最
    低額僅為新臺幣三元。因此，比較上述修正前、後之刑罰法
    律，自以被告行為時關於科處罰金刑之法律較有利於被告。
    又被告行為時之刑法第四十一條第一項前段規定：「犯最重
    本刑為五年以下有期徒刑以下之刑之罪，而受六個月以下有
    期徒刑或拘役之宣告，因身體、教育、職業、家庭之關係或
    其他正當事由，執行顯有困難者，得以一元以上三元以下折
    算一日，易科罰金。」；又被告行為時之易科罰金折算標準
    ，依修正前罰金罰鍰提高標準條例第二條前段（現已刪除）
    規定，就其原定數額提高為一百倍折算一日，則本件被告行
    為時之易科罰金折算標準，應以銀元一百元至三百元折算一
    日，依現行法規所定貨幣單位折算新臺幣條例應以新臺幣三
    百元至九百元折算一日。惟修正後之刑法第四十一條第一項
    前段則規定：「犯最重本刑為五年以下有期徒刑以下之刑之
    罪，而受六個月以下有期徒刑或拘役之宣告者，得以新臺幣
    一千元、二千元或三千元折算一日，易科罰金。」，比較修
    正前後易科罰金之折算標準，以修正前之規定，較有利於被
    告，應依刑法第二條第一項前段，適用修正前刑法第四十一
    條第一項前段規定，定其折算標準。再修正後刑法第七十四
    條關於得緩刑之標準則擴大適用範圍，將影響緩刑宣告之前
    案及本案，均限縮以故意犯為限，但另增列第七十四條第二
    、三、四項關於酌命犯罪行為人應遵守之事項，附記於判決
    書內，其中金錢給付並得為民事強制執行名義，同法條第五
    項則增訂緩刑之效力不及於從刑及保安處分之宣告，是以如
    在修正前後均符合緩刑條件之前提下，修正前關於緩刑之規
    定因其並無得受其他負擔之規定，且緩刑效力原則上及於主
    刑及從刑，自係較為有利。
四、原審認被告所犯事證明確，適用刑法第一百八十五條之四、
    第二百八十四條第一項前段、修正前刑法第四十一條第一項
    前段，第七十四條第一款，罰金罰鍰提高標準條例第一條前
    段、第二條，並審酌被告因駕車不慎肇事致人受傷，因畏罪
    失慮而逃離現場，惟事後及時向警察機關申告肇事（因警察
    機關已知悉本件事故及肇事車號，不符合自首要件），並坦
    承犯行，尚具悔意，且提出和解條件及履行方案等一切情狀
    ，就所犯過失傷害部分量處拘役五十九日，就所犯肇事逃逸
    部分，量處有期徒刑六月，並均諭知易科罰金之折算標準，
    且認其經此偵審程序，應知警惕，信無再犯之虞，就所宣告
    之刑以暫不執行為適當，併諭知緩刑二年，經核其認事用法
    並無不當，量刑亦稱允適；公訴人循告訴人請求而上訴，認
    被告犯後未依約履行和解條件，且是否無再犯之虞，亦非無
    疑等語，惟查被告已於本院九十五年六月二十八日行準備程
    序時當庭給付被害人乙○○新台幣二十萬元之賠償金，被害
    人於本院審理時亦表明不欲追究之旨，公訴人復未釋明被告
    有何不適於宣告緩刑之情形，其提起上訴，指摘原判決不當
    ，即無理由，應予駁回。末按原判決未及比較適用新舊法時
    ，上訴後，雖比較結果以舊法有利於行為人，而原判決別無
    其他撤銷事由，仍應由本院以此為由撤銷改判。惟修正後之
    規定係以適用行為時法為原則，因此原判決雖未及比較適用
    ，然上訴後，經比較新舊法，行為後之法律並非較有利於行
    為人，仍應適用行為時法，則原判決適用行為時法，即無不
    當，自不構成撤銷之事由，附此敘明。
據上論斷，應依刑事訴訟法第四百五十五條之一第一項、第三項
、第三百六十八條，判決如主文。
本案經檢察官李建論到庭執行職務。
中    華    民    國    95    年    8     月    9     日
                  刑事第十一庭  審判長法  官  劉方慈
                                      法  官  陳正昇
                                      法  官  鍾淑慧
以上正本證明與原本無異。
本件不得上訴。
                                      書記官  劉英芬
中    華    民    國    95    年    8    月    9    日
附錄論罪科刑法條
中華民國刑法第185條之4
（肇事遺棄罪）
駕駛動力交通工具肇事，致人死傷而逃逸者，處6月以上5年以下
有期徒刑。
中華民國刑法第284條
（過失傷害罪）
因過失傷害人者，處6月以下有期徒刑、拘役或5百元以下罰金，
致重傷者，處1年以下有期徒刑、拘役或5百元以下罰金。
從事業務之人，因業務上之過失傷害人者，處1年以下有期徒刑
、拘役或1千元以下罰金，致重傷者，處3年以下有期徒刑、拘役
或2千元以下罰金。


司法院資訊處製作；財團法人民間司法改革基金會備份。
